臺灣板橋地方法院民事判決　　　　　　　96年度簡上字第22號
上　訴　人　永昇通運有限公司
法定代理人　丙○○
訴訟代理人　李進成律師
複代理人　　陳怡珍律師
複代理人　　張國權律師
被上訴人　　台灣觀光巴士有限公司
法定代理人　乙○○
訴訟代理人　林政憲律師
　　　　　　張雅珮律師
　　　　　　詹茗文律師
上列當事人間請求清償債務事件，上訴人對於中華民國95年12月
29日本院板橋簡易庭95年度板簡字第7256號第一審宣示判決筆錄
提起上訴，經本院於96年8 月14日言詞辯論終結，判決如下：
    主  文
上訴駁回。
第二審訴訟費用由上訴人負擔。
    事實及理由：
一、被上訴人起訴主張：上訴人於民國92年11月、12月間向被上
    訴人租用車輛，經雙方就行程、車資對帳後，上訴人應給付
    被上訴人報酬共計新臺幣（下同）441,893 元，惟上訴人迄
    今仍未給付前開報酬；上訴人於92年9 月起至12月間，向被
    上訴人包車訂車（被上訴人提供遊覽車包括司機）成立承攬
    契約，約定按月結算車資。其中，上訴人已給付92年9 月份
    及10月份之承攬報酬車資費用予被上訴人，惟就92年11月份
    及12月份之車資，因上訴人之財務狀況不佳而藉故拖延。被
    上訴人於94年11月25日以台北榮星郵局第1649號存證信函，
    催告上訴人限期給付，詎上訴人於收受前開存證信函後仍拒
    不給付。退步而言，兩造間如無契約關係存在，上訴人受有
    被上訴人遊覽車及駕駛員包車運送之利益，而無法律上原因
    ，亦屬民法第17 9條不當得利，應依車資價額返還其利益至
    明等語，爰依承攬契約之報酬請求權或依不當得利返還請求
    權，請求上訴人清償承攬報酬，聲明：上訴人應給付被上訴
    人441,893 元及自94年11月30日起至清償日止，按週年利率
    5%計算之利息，並願供擔保請准宣告假執行。
二、上訴人則以下列理由抗辯：
(一)上訴人公司受僱人甲○○係向證人戊○○調車，且證人戊○○有獨立自主性，可以調派其他公司的車，證人甲○○是向
    訴外人戊○○下單訂車，並不是向被上訴人調車。判斷雙方
    是否有契約關係，自應由要約與承諾之對象以觀，試問被上
    訴人何曾對上訴人有要約或承諾？反而都是上訴人與訴外人
    戊○○間為要約或承諾，至於事後開發票抬頭，不過是依訴
    外人戊○○之指示辦理開給誰就開給誰，這在商業習慣本屬
    常見上；至於對帳乃因訴外人戊○○派遣那一公司的車輛，
    舉凡過路費、司機小費、加油費用，當然必需和車主或公司
    對帳，車主或公司不一定只有被上訴人而已，僅是契約履行
    過程中的必要程式。故何能以諸此履約過程中的小細節，推
    定雙方有此契約關係？是本件承攬關係係存在於上訴人與證
    人戊○○，而不是存在於兩造間。
(二)縱認承攬關係存在於兩造間，然因被上訴人所出車輛，就訴
    外人積穗國小發生車禍，卻置之不理不賠償，引起積穗國小
    及家長之強力撻伐，被上訴人並將戊○○解聘，顯然毫無責
    任感可言。證人戊○○當時調車給上訴人，為負起責任，簽
    收領據，作為賠償給積穗國小車禍之賠償金。即便於證人戊○○之證詞認承攬契約應存在上訴人與被上訴人之間，則至
    少戊○○仍是被上訴人「為處理車禍事件」債之履行輔助人
    ，給付給戊○○，亦已支付完畢。證人戊○○確實未曾告知
    解雇情事，故證人戊○○縱使因解聘而喪失其被上訴人之代
    理人身份，然而此一事實，既然上訴人並無從知悉，且戊○○於此之前，確有代收承攬報酬而未見被上訴人任何異議之
    情形，應認符合民法第169 條所定之表見代理。其收受報酬
    之行為，應對被上訴人發生效力。是以證人戊○○已經領完
    所有車資。且參諸上訴人所應給付之車資業已給付予證人戊○○，證人甲○○調車所認定應履行派車責任之人原為戊○○，並非被上訴人，是以乃有要求戊○○於收款後簽收之行
    為，至於開立發票，則係基於證人戊○○並非得開立發票之
    人，由被上訴人代替證人戊○○開立之權宜措施，本與承攬
    關係無關，又承攬車趟，訴外人戊○○有絕對的獨立自主性
    ，必非單純是被上訴人公司司機而已。故有時車輛雖然是被
    上訴人所派發，然而此乃證人戊○○對證人甲○○履行契約
    之結果，性質上被上訴人乃證人戊○○在承攬關係中之債務
    履行輔助人身份，不能遽而認定承攬關係即存在於兩造間等
    情，足見被上訴人乃上訴人與證人戊○○間承攬關係之債務
    履行輔助人。
(三)如認戊○○不是被上訴人「為處理車禍事件」債之履行輔助
    人，但發生車禍之車輛既是被上訴人的車，有過失理應賠償
    卻置之不理，上訴人代為履行，誠屬無因管理，且有公益的
    性質，上訴人爰以所支出之費用，和被上訴人所主張之系爭
    報酬請求抵銷，抵銷後已無餘額。綜上，上訴人起訴請求上
    訴人給付車資，顯無理由等語。
三、原審為上訴人敗訴判決，判令上訴人給付被上訴人441,893
    元及自94年11月30日起至清償日止，按週年利率5%計算之利
    息。上訴人提起上訴，聲明：(1)原判決廢棄。(2)被上訴人在
    第一審之訴及假執行聲請均駁回。
四、兩造不爭執之事實：
(一)上訴人對於被上訴人所提上訴人公司製作之92年11月份對帳
    單、92年12月份對帳單、92年12月份發票，於形式上之真正
    ，並無爭執。
(二)兩造對於本院94年度簡上第11號（以下簡稱「前案」）準備
    程序筆錄及判決，並不爭執。
(三)兩造對於上訴人所開立之支票號碼AS0000000 、支票金額58
    ,050 元 、付款人為台灣中小企業銀行埔乾分行；支票號碼
    AS0000000 、支票金額110,225 元、付款人為台灣中小企業
    銀行埔乾分行之禁止背書轉讓支票2 紙，並不爭執。
五、本件之爭點：
    本件經依民事訴訟法第270 條之1 第1 項第3 款規定，整理
    並協議簡化爭點後，兩造同意就本院96年5 月25日準備程序
    時（本院卷第65-68 頁），協議簡化之爭點如下，並為主張
    及辯論：
(一)被上訴人是否為本件承攬契約之當事人？
 1、本件承攬契約於兩造間是否確係存在？
    (1)上訴人於兩造多次交易是否均以「受款人為被上訴人公司
      」之「禁止背書轉讓支票」給付車資報酬？
    (2)關於證人甲○○於原審所為證詞之爭執？
    (3)就92年11月、12月間上訴人是否有將車資交付給戊○○？
      若果，可否證明兩造間有承攬關係之存在？
 2、上訴人是否明知證人戊○○為被上訴人之受僱人？
    (1)上訴人是否以被上訴人為對帳確認服務車資報酬金額之對
      象？
    (2)關於證人戊○○於原審所為證詞之爭執？
    (3)關於證人甲○○於原審所為證詞之爭執？
 3、上訴人就本件承攬契約是否均以被上訴人為契約關係之車資
    受領相對人？
    (1)上訴人向被上訴人表示「請立即開立發票，否則本期帳款
      延至下個月」之延後給付期限效果意思表示？
    (2)關於證人戊○○於原審所為證詞之爭執？
(二)上訴人是否業已清償承攬報酬？
 1、證人戊○○是否有受領車資之權限？其在另案中是否已承認
    其係配合上訴人公司於領據受據上簽名，實際並未取得本件
    車資款項？
 2、證人甲○○交付車資予證人戊○○時，是否知悉其已於被上
    訴人公司離職？即縱上訴人給付車資予證人戊○○亦對被上
    訴人不生清償之效力？
六、法院之判斷：
(一)被上訴人是否為本件承攬契約之當事人？
    被上訴人主張上訴人於92年9 月至12月間向被上訴人租用車
    輛，約定為月結之事實，業據提出行程車資整理表1 紙、92
    年11、12月份車資行程對帳單影本2 紙為證（附於本院95年
    促字第37684 號卷宗），上訴人固不否認上開對帳單之真正
    ，惟辯稱其受僱人甲○○係向證人戊○○調車等語，經查：
 1、按當事人互相表示意思一致者，無論其為明示或默示，契約
    即為成立，民法第153 條定有明文。意思表示解釋之客體，
    為依表示行為所表示於外部之意思，而非其內心之意思。當
    事人為意思表示時，格於表達力之不足及差異，恆須加以闡
    釋，至其內心之意思，既未形之於外，尚無從加以揣摩。故
    在解釋有對話人之意思表示時，應以在對話人得了解之情事
    為範圍，表意人所為表示行為之言語、文字或舉動，如無特
    別情事，應以交易上應有之意義而為解釋，如以與交易慣行
    不同之意思為解釋時，限於對話人知其情事或可得而知，否
    則仍不能逸出交易慣行的意義。解釋意思表示端在探求表意
    人為意思表示之目的性及法律行為之和諧性，解釋契約尤須
    斟酌交易上之習慣及經濟目的，依誠信原則而為之。又所謂
    互相表示意思一致，並不限於當事人間直接為之，其由第三
    人為媒介而將各方互為之意思表示從中傳達因而獲致意思表
    示之一致者，仍不得謂契約並未成立。證明應證之事實之證
    據資料，並不以可直接單獨證明之直接證據為限，凡先綜合
    其他情狀，證明某事實，再由某事實為推理的證明應證事實
    ，該證明某事實之間接證據，亦包括在內。（最高法院20年
    上字第1727號判例及92年度台上字第2548號判決、91年度台
    上字第995 號判決、91年度台上字第2578號判決及92年度台
    上字第1499號判決參照。）。
 2、證人甲○○於前案（本院94年度簡上第11號）準備程序審理
    時到庭證稱：伊係任職於上訴人，薪水也是跟上訴人領，在
    92年9 月間，訴外人戊○○有來找伊說他有車可以調配，因
    為當時是旅遊旺季，公司的車不夠，而訴外人戊○○的配合
    度很高，所以伊有車趟就找他。當時戊○○說他車子賣掉了
    ，現在在建明公司 (即被上訴人)， 有車子可以調配。伊都
    是與戊○○聯絡，伊只針對他，請款時也必須他來請款。因
    為公司會要求開發票，所以伊也會要求戊○○開發票，戊○○會請他們公司開給伊，至於發票的買受人，伊會跟戊○○
    講，如果戊○○不在，他會叫伊傳真給上訴人。伊將車趟派
    給戊○○，並沒有要求要用哪家的車子，只要司機好配合就
    可以，用被上訴人以外的車子也可以。第一次請款時戊○○
    有帶訴外人即被上訴人公司經理己○○過來跟伊認識，希望
    以後可以長期配合，關於派車趟之事，伊主要是與戊○○聯
    絡，如果戊○○沒空，才會叫伊去找己○○要司機及車子的
    資料。關於上訴人的車趟都是跟旅行社合作或自行承接案子
    而來，且是上訴人接到案子車不夠時，才會請戊○○協助派
    車，伊請戊○○協助派車的案子，案件來源都是上訴人自己
    去接到的。訴外人即總督旅行社與上訴人是長期配合的客戶
    ，總督旅行社若接到案子就會跟我們公司訂車，我們會先派
    公司的車，不夠的話，才會請同行或戊○○他們幫忙。是由
    上訴人向總督旅行社請款，所請領的金額跟請同行或戊○○
    他們協助的費用不同，上訴人中間會有一些利潤。9 、10月
    的車資是請戊○○過來領，伊一定都是開票付款，當初受款
    人是開建明公司（即被上訴人），是戊○○要求的，如果戊○○沒有要求就不會開抬頭... 伊是跟戊○○合作，只單純
    跟戊○○調車等語（見本院94年度簡上字第11號94年10月19
    日準備程序筆錄第174 頁以下），核與證人戊○○於前案準
    備程序審理時到庭證稱：他於92年9 月中旬任職於被上訴人
    ，工作內容是司機兼業務，當初去應徵時己○○跟他說有3
    部車給他處理，由他負責去找該3 部車的車趟即業務回來，
    所以就去上訴人找甲○○，跟她說手上有3 部車，請她分一
    些車趟，然後甲○○從92年9 月18日就開始有調車趟給他出
    去... 9 月、10月的車資有領到，是由他與己○○一起去上
    訴人那裡找甲○○領的，是開支票，當時甲○○要求他在上
    訴人領支票的記錄上簽名，因為甲○○說都是跟他聯絡的，
    所以要他簽名，這是第一次請款，有開發票，他有跟己○○
    說要開發票，請甲○○與己○○聯絡如何開發票，他們二人
    有聯絡。第二次請款是在12月20日，該次請款因為12月10、
    11日出積穗國小的團有發生事故，所以甲○○說先把傷者該
    理賠的部分理賠後再請款。後來因為被上訴人沒有跟傷者做
    好理賠，所以他有去找甲○○，在請款的單據上簽名後，跟
    甲○○一起去跟傷者處理，賠了二十幾萬元... 、「（法官
    問：你去跑甲○○交給你本次車趟時，都是你們公司自己的
    車嗎？）不一定，也會有上訴人或其他公司的車子。... （
    法官問：你知道甲○○車趟從哪裡來的嗎？）甲○○是上訴
    人的員工，他們會跟旅行社配合，如果旅行社有標到團，他
    們就會出車，如果有多的車趟就會請我們一起幫忙。（問：
    甲○○有車趟時，如被上訴人不派車，你會如何處理？）會
    另外找朋友幫忙，這種情形有發生過一次，欠2 部車就從中
    壢調車下來。」等語相符（見本院94年度簡上字第11號94年
    10月19日準備程序筆錄第169 頁以下），並經本院調取94年
    度簡上第11號民事簡易第二審卷證資料核閱無訛。
 3、上訴人公司職員甲○○雖於本院準備程序期日證稱：「（法
    官問：於92年9 至12間曾否以電話向被上訴人公司訂車？）
    我們都是與戊○○接洽，沒有打電話給被上訴人公司。」等
    語（96年7 月6 日準備程序筆錄，本院卷第91頁），惟觀諸
    其另證稱：「（法官問：被上訴人公司之己○○曾否於92年
    11、12月間與之確認出車事宜？）有。是由我們直接跟戊○○調車，他會請劉經理來跟我們聯絡。」、「（法官問：戊○○於92年11、12月間與被上訴人公司之關係？）他當時仍
    是在建明公司任職駕駛。他是我們調車的窗口。」等語明確
    （96年7 月6 日準備程序筆錄，本院卷第91頁），足見上訴
    人公司職員甲○○於訂車時，知悉證人戊○○係任職予被上
    訴人公司擔任駕駛工作，且出車事宜係由被上訴人公司經理
    己○○與其確認。再者，公司主體需透過其負責人或員工向
    他人為意思表示，與他人成立契約。受僱人表明為公司之員
    工，契約標的為公司之車輛，均足以表彰契約當事人為公司
    ，並非其個人，此亦為一般交易常態。證人戊○○原在被上
    訴人公司任職，擔任駕駛大客車之工作，曾告知客戶包用車
    輛之訊息予被上訴人公司。證人戊○○之業績獎金則按出車
    趟數計算之。系爭承攬契約係由證人戊○○將上訴人公司出
    車時間、所需車輛等包用車輛之訊息告知予被上訴人公司之
    經理己○○，再由證人己○○與被上訴人公司職員即證人甲○○聯繫，確認車趟、車資數額及報到地點後，被上訴人公
    司則依照確認的內容出車。被上訴人公司之經理己○○因系
    爭承攬契約，前往上訴人公司領取報酬（車資）等情，業經
    證人己○○證述明確（96年7 月6 日準備程序筆錄，本院卷
    第88、89頁），且經證人戊○○證稱：「【（提示支付命令
    卷附原證1 、2） 法官問：造是否於每月月底對帳結算，次
    月20日請款？對帳單是否為其製作？交付予何人？與何人對
    帳？是否在94年12月12日完成對帳？對帳之結果？】每月底
    時，就會去問甲○○下個月的車趟、時間及出車數量。出車
    回來後都會將車資報回公司，... 。我平日只是負責聯絡車
    趟跟出車事務。... 」、「（法官問；為何你要帶己○○到
    被上訴人公司去？你在公司有業績獎金嗎？）我當時在被上
    訴人台灣觀光巴士有限公司擔任司機，有開車的業績獎金（
    個人出車趟數總車資*95%*8%） 。」、「（法官問：92年9
    月到12月的訂車是由何人成立及完成交易？）是由我將此業
    務報給劉經理的，我是中間人，甲○○都把車趟交給我，我
    會將其他公司要訂車的事情告訴公司，但車資我是不會直接
    去領取的，... 」等語屬實（96年7 月6 日準備程序筆錄，
    本院卷第87、88、90頁），益徵證人戊○○在實際上僅為被
    上訴人公司之受僱人，並非靠行司機，更無決定承諾出車之
    權限，證人戊○○既已告知上訴人其為被上訴人公司之受僱
    人，其顯非包車承攬契約之當事人，接受上訴人公司所為訂
    車之意思表示，係由被上訴人就系爭承攬契約為承諾之意思
    表示。
 4、證人甲○○雖證稱：「【（提示支付命令卷附原證1 、2 ）
    法官問：兩造是否於每月月底對帳結算，次月20日請款？對
    帳單是否為其製作？交付予何人？與何人對帳？是否在94年
    12月12日完成對帳？對帳之結果】對帳單是我製作的。一個
    月結一次帳。於隔月的月中以後可以領錢。該三張對帳單本
    來是要交給戊○○，但他在外面跑車，所以戊○○叫我們傳
    真到他任職的建明公司。建明公司如有疑問，會打電話跟我
    確認。我記憶中是一個女性。」、「（法官問：上開對帳單
    上所記載『開立發票』，係指何人之發票？）我們會請戊○○開發票，他會請公司開發票，他拿到我們公司的發票，都
    是建明的發票。」、「（法官問：為何證物二最後一張，抬
    頭是寫建明通運劉經理？）因為是戊○○指示，劉經理會幫
    忙處理發票的事情。」、「【（提示原審卷第53頁）法官問
    ：該支票是否為上訴人公司簽發用以給付報酬？何以受款人
    記明為被上訴人之前身公司？上訴人公司係以何方式給付報
    酬予被上訴人公司？】是的。是戊○○叫我開給他們公司的
    。都是用支票付款。」等語（96年7 月6 日準備程序筆錄，
    本院卷第89、90頁），惟參諸證人丁○○則證述：「【（提
    示支付命令卷附原證1 、2 之三張對帳單）法官問：處理之
    經過、結果？】第一張是對方公司甲○○傳過來的。我們是
    核對上頭的抬頭，若有疑問，我會和甲○○小姐聯絡，第三
    張我的會計助理處理的。第二張我不記得我有處理過。對好
    帳後，對方會要求我開立發票。開完發票後，會由劉經理去
    跟對方請款，上訴人公司會開立支票給我們。戊○○沒有處
    理過請款的事宜。」等語明確（96年7 月6 日準備程序筆錄
    ，本院卷第92頁），足見被上訴人公司係由證人丁○○、己○○處理系爭承攬契約之對帳與請款之事宜。又上訴人不爭
    執為其所製作之對帳單3 紙（附於本院95年促字第37684 號
    卷宗），其上分別載有「承租人：建明通運公司」、「旅客
    名稱：建明通運有限公司」、「TO：建明通運劉經理」，上
    訴人對於92年9 月、10月間之承攬契約，係以受款人為被上
    訴人公司之禁止背書轉讓支票交付予被上訴人，以給付車資
    報酬等情，有對帳單3 紙、支票號碼AS0000000 支票金額58
    ,050 元 、支票號碼AS0000000 支票金額110,225 元，付款
    人均為台灣中小企業銀行埔乾分行之禁止背書轉讓支票影本
    2 紙、活期存款存摺影本2 紙附卷可稽（附於本院95年促字
    第37684 號卷宗；原審卷第53-55 頁），且上開對帳單上並
    無關於證人戊○○之記載，而上訴人在其中一紙對帳單上載
    明「... 請立即開立發票寄至本公司，本期未收到發票，帳
    款自動延至下個月作業... 」，是上訴人於主觀上並非認為
    請求給付車資之權利人為證人戊○○，而確係以被上訴人為
    系爭承攬契約之承攬人。設上訴人認為承攬契約之對象為證
    人戊○○，關於承攬契約之報酬金額，其傳真對帳單以確認
    車資之對象應為證人戊○○，惟觀諸上訴人製作之對帳單、
    請求開立發票等，並未有任何附記戊○○之文字，自堪信系
    爭對帳單係上訴人以被上訴人為交易對象所製作者，而上訴
    人文件交付之對象亦為被上訴人公司。又上訴人亦已先支付
    被上訴人之部分加油錢、小費、過路費等，故上訴人於前揭
    對帳單中均先將其扣減結算等情，為上訴人所不爭，復有上
    訴人傳真影本2 紙附於支付命令卷可稽，是被上訴人主張兩
    造間先存有承攬契約關係，再予結算報酬等語，堪信為真實
    。另參諸證人戊○○證稱：「【（提示支付命令卷附原證1
    、2） 法官問：造是否於每月月底對帳結算，次月20日請款
    ？對帳單是否為其製作？交付予何人？與何人對帳？是否在
    94年12月12日完成對帳？對帳之結果？】... 出車回來後都
    會將車資報回公司，該份對帳單我只有在兩造公司有看過。
    我平日只是負責聯絡車趟跟出車事務。而出完車後，將車資
    回報給被上訴人台灣觀光巴士有限公司的己○○經理。在正
    常情形下車資不會交給我，我通常都是和劉經理到上訴人公
    司簽領支票。兩家公司互不認識，沒有業務往來，上訴人永
    昇通運有限公司都是跟我聯絡，兩造公司確認好車資報酬後
    ，是由上訴人永昇通運有限公司甲○○和被上訴人台灣觀光
    巴士有限公司己○○確認車資後，我才和劉經理去上訴人公
    司領錢。」、「（法官問：92年9 月到12月的訂車是由何人
    成立及完成交易？）... 我會將其他公司要訂車的事情告訴
    公司，但車資我是不會直接去領取的，... 。所以我才叫劉
    經理去領取車資... 而且車資是應由公司來收取。」等語明
    確（96年7 月6 日準備程序筆錄，本院卷第87、88、90頁）
    ，足見依據系爭承攬契約請求給付報酬者為被上訴人。上訴
    人公司就其契約給付報酬之義務，如認係由證人戊○○依約
    提供服務者，當與證人戊○○聯繫對帳確認給付報酬之金額
    ，何以與證人戊○○任職之上訴人公司對帳，自與常情悖違
    。又證人戊○○為被上訴人公司之受僱人，僅為聯繫之窗口
    ，且為上訴人公司所明知，業如前述。被上訴人公司車輛之
    調派、車資確認、對帳、開立發票本即應與被上訴人公司相
    關負責人員連繫。給付報酬更為承攬契約之主給付義務，是
    上訴人辯稱對帳單對承攬契約無任何意義，兩造是否對帳與
    兩造契約存在無關等語，顯不可採。
 5、公司主體需透過其負責人或員工向他人為意思表示，與他人
    成立契約。受僱人表明為公司之員工，契約標的為公司之車
    輛，均足以表彰契約當事人為公司，並非其個人，此亦為一
    般交易常態，況被上訴人與上訴人間並非僅有一聯繫窗口，
    證人戊○○亦已明確表示其僅為被上訴人之員工，亦證述其
    係為公司傳達意思表示，在在足徵系爭承攬契約之法律關係
    存在於兩造間，與證人戊○○無關。上訴人辯稱其係要求領
    取92年9 月、10月車資報酬支票之證人戊○○於收據簽名，
    故契約當事人為戊○○等語，雖據於原審提出領據影本3 紙
    為證（原審卷第79-81 頁），惟查，應要求於收據簽名並不
    足證明簽名者即為契約當事人，而依證人戊○○證述：「【
    （提示原審卷第79、80、81頁領據）法官問：是否曾受領車
    資？何以由總督旅行社股份有限公司給付？何以受領？】92
    年12月3 日是我跟劉經理一起去領支票。其餘兩張是我離職
    後去領錢，但該筆金額我實際沒有領到，是由總督旅行社戴
    協理拿去理賠給學生及家長。領據記載由總督旅行社給付車
    資，只有旅行社可以出團，總督旅行社給付車資給上訴人公
    司後，上訴人公司再給付給我們。當時發生理賠事件，我有
    要求上訴人公司要處理，被上訴人公司更換了三個承辦人員
    ，並且將我辭退，上訴人公司要求我將理賠事情處理好，當
    時車資並沒有付，我就領了這錢去理賠，總督旅行社的老闆
    娘當時跟我說，如果被上訴人公司將理賠事情處理完畢，這
    錢還是要給被上訴人公司。」等語（96年7 月6 日準備程序
    筆錄，本院卷第87、88頁），足見證人戊○○並未收到被上
    訴人所交付之車資款項，而係作為理賠事故受害人之用，上
    訴人僅以「我只針對戊○○」為由，辯稱契約關係存在於渠
    與被上訴人之受僱人戊○○個人等語，不可採信。
 6、綜上所述，上訴人與被上訴人公司員工聯繫系爭遊覽車服務
    承攬契約之行程、時間、報酬給付等事宜，並與被上訴人公
    司經理確認是否出車等，顯屬兩造間之意思表示合致，不僅
    係只有與證人戊○○聯繫。且上訴人知悉證人戊○○為被上
    訴人公司之受僱人而非靠行司機，其亦無成為契約當事人之
    真意，要求上訴人與被上訴人公司內負責之人員確認出車，
    並向上訴人表示應將車資報酬以交付支票之方式給付予其受
    僱之公司即被上訴人，對帳事宜非其業務範圍。又上訴人在
    之前交易均以受款人為被上訴人公司之禁止背書轉讓支票用
    以給付車資，上訴人辯稱系爭承攬契約關係存在於其與戊○○間等語，並未舉證以實其說，準此以解，系爭承攬契約顯
    然存在於兩造之間，兩造係系爭承攬契約之當事人，上訴人
    辯稱其不認識被上訴人，係與證人戊○○成立系爭承攬契約
    等語，要難採信。
(二)上訴人是否業已清償承攬報酬？
 1、上訴人辯稱已給付車資等語，雖據於原審提出領據影本3 紙
    為證（原審卷第79-81 頁），惟查：
    (1)依證人戊○○證述：「【（提示原審卷第79、80、81頁領
      據）法官問：是否曾受領車資？何以由總督旅行社股份有
      限公司給付？何以受領？】92年12月3 日是我跟劉經理一
      起去領支票。其餘兩張是我離職後去領錢，但該筆金額我
      實際沒有領到，是由總督旅行社戴協理拿去理賠給學生及
      家長。領據記載由總督旅行社給付車資，只有旅行社可以
      出團，總督旅行社給付車資給上訴人公司後，上訴人公司
      再給付給我們。當時發生理賠事件，我有要求上訴人公司
      要處理，被上訴人公司更換了三個承辦人員，並且將我辭
      退，上訴人公司要求我將理賠事情處理好，當時車資並沒
      有付，我就領了這錢去理賠，總督旅行社的老闆娘當時跟
      我說，如果被上訴人公司將理賠事情處理完畢，這錢還是
      要給被上訴人公司。」等語（96年7 月6 日準備程序筆錄
      ，本院卷第87、88頁），足見證人戊○○係應上訴人之要
      求，處理理賠事宜，而簽名於領據上，究其實際，證人戊○○並未收到應給付予被上訴人之車資。
    (2)按「依債務本旨，向債權人或其他有受領權人為清償，經
      其受領者，債之關係消滅。」民法第309 條第1 項定有明
      文。再按「受領權之有無，應依授與代理權之範圍定之。
      」，有最高法院66年台上字1893號判例要旨參照。系爭承
      攬契約中92年9 月份及10月份之車資，上訴人即係以「受
      款人為被上訴人公司」之禁止背書轉讓支票為給付，足見
      上訴人明知契約當事人及應給付車資之對象為被上訴人公
      司，已如上述。訴外人戊○○於93年1 月已從被上訴人公
      司離職，為上訴人所不爭執，上訴人將92年11、12月份之
      月結車資交付證人戊○○，與兩造間約定以交付票據給付
      車資之方式不符，而證人戊○○為被上訴人公司之駕駛，
      並無受領權限等情，此觀諸證人己○○於前案94年5 月26
      日準備程序期日證述：「（法官問：公司駕駛員有無收受
      車資之權限？）戊○○沒有這個權限，我們駕駛沒有這個
      權限跟被上訴人（按即本件上訴人）收車資。因為慣例上
      被上訴人都是以支票交付，且抬頭是寫上訴人公司（按即
      本件被上訴人台灣觀光巴士有限公司）。」等語（前案卷
      第120 、121 頁）；證人丁○○亦於前案94年5 月26日準
      備程序期日證稱：「（法官問：車資付款方式為何？）支
      票往來。他會開我們公司的抬頭。」、「如是月結簽單，
      司機就不會收取。」等語（前案卷第122、123頁）；其於
      本件準備程序期日證稱：「【（提示支付命令卷附原證1
      、2 之三張對帳單）法官問：處理之經過、結果？】第一
      張是對方公司甲○○傳過來的。我們是核對上頭的抬頭，
      若有疑問，我會和甲○○小姐聯絡，第三張我的會計助理
      處理的。第二張我不記得我有處理過。對好帳後，對方會
      要求我開立發票。開完發票後，會由劉經理去跟對方請款
      ，上訴人公司會開立支票給我們。戊○○沒有處理過請款
      的事宜。」等語（96年7 月6 日準備程序筆錄，本院卷第
      92頁）；證人甲○○證稱：「【（提示原審卷第53頁），
      法官問：該支票是否為上訴人公司簽發用以給付報酬？何
      以受款人記明為被上訴人之前身公司？上訴人公司係以何
      方式給付報酬予被上訴人公司？】是的。是戊○○叫我開
      給他們公司的。都是用支票付款。」等語（96年7 月6 日
      準備程序筆錄；本院卷第90頁）即明。
    (3)證人戊○○除於前案證稱：「（法官問：你有無跟甲○○
      講公司已經把你解僱了？）有，但他們說先賠掉，等保險
      公司理賠後，再把錢退還給建明公司」等語（前案卷第17
      2 頁）外，並本院96年7 月6 日準備程序期日證稱：「（
      上訴人訴訟代理人問：在上述簽收時，有無與總督旅行社
      或甲○○說道你已被建明辭退？）有，而且我有跟甲○○
      說以後不能再幫他們處理車趟事宜。」等語（本院卷第93
      頁），而另觀諸證人甲○○於前案證稱：「（法官問：戊○○簽領據時有無告知你他已經被公司解雇了？）我知道
      他事故發生之後很快就被公司解僱了，至於他簽領據時有
      沒有告訴我，我不記得了。應該是3 月的時候去賠的。」
      等語（前案卷第177 頁），足見證人甲○○就其自稱交付
      車資之時，已明知證人戊○○已離職，是上訴人縱已給付
      車資予證人戊○○，亦對被上訴人不生清償之效力。上訴
      人辯稱被上訴人應負表見代理之本人責任，要無足取。
 2、按當事人主張有利於己之事實者，就其事實有舉證之責任，
    民事訴訟法第277 條定有明文。上訴人主張已給付92年11月
    份與12月份報酬予證人戊○○，既為被上訴人所否認，上訴
    人則僅提出收據影本3 紙為證，並未提出付款憑證以證明之
    ，所辯是否為真，已不無疑問；縱認上訴人已給付報酬予證
    人戊○○，揆諸前開說明，承攬契約之法律關係乃存在於兩
    造之間，證人戊○○並未以被上訴人之代理人身分自上訴人
    處領取任何系爭車資款項，縱上訴人有給付車資與戊○○之
    情事，亦與兩造以交付票據方式給付車資之約定顯然不符，
    被上訴人係上訴人之承攬人，是上訴人向第三人戊○○給付
    報酬，又無法證明證人戊○○有受領權限，縱有給付，亦無
    從對被上訴人發生清償效力。
(三)按稱承攬者，謂當事人約定，一方為他方完成一定之工作，
    他方俟工作完成，給付報酬之契約。民法第490 條第1 項定
    有明文。承上所述，上訴人所辯要無足取，被上訴人之主張
    ，堪信為真，上訴人公司向被上訴人公司包用遊覽車之系爭
    車趟行程均已完成，上訴人自應給付92年11月份承攬報酬27
    8,618 元、92年12月份承攬報酬163,275 元合計441,893 元
    予被上訴人。
(四)次按給付無確定期限者，債務人於債權人得請求給付時，經
    其催告而未為給付，自受催告時起，負遲延責任。其經債權
    人起訴而送達訴狀，或依督促程序送達支付命令，或為其他
    相類之行為者，與催告有同一之效力。前項催告定有期限者
    ，債務人自期限屆滿時起負遲延責任。應付利息之債務，其
    利率未經約定，亦無法律可據者，週年利率為5%。民法第22
    9 條第2 項及第205 條分別定有明文。本件被上訴人對上訴
    人之承攬報酬請求權無給付之確定期限，依上揭規定，被上
    訴人除得依據兩造間之承攬契約，請求上訴人給付報酬441,
    893 元外，尚有權請求上訴人加給自催告期滿時起算之法定
    遲延利息。查被上訴人主張已於94年11月25日以台北榮星郵
    局第1649號存證信函，催告上訴人給付車資，並於94年11月
    28日送達上訴人之事實，業據提出存證信函影本、郵局掛號
    郵件查單影本各1 件為證（附於支付命令案卷，本院卷第51
    、52頁），且為上訴人所不爭，是被上訴人主張上訴人自前
    開催告期限屆滿時即94年11月30日起，負遲延之責，堪信為
    真正。從而，被上訴人依承攬契約之法律關係，請求上訴人
    給付441,893 元及自94年11月30日起至清償日止，按週年利
    率5%計算之法定遲延利息，核屬有據。上開應准許部分，係
    就簡易訴訟事件所為上訴人敗訴之判決，應依職權宣告假執
    行。原審判命上訴人給付，並依職權為假執行之宣告，核無
    違誤，上訴意旨，指摘原判決不當，求予廢棄，為無理由，
    應駁回其上訴。
七、按「當事人不得提出新攻擊或防禦方法。但有下列情形之一
    者，不在此限：一、因第一審法院違背法令致未能提出者。
    二、事實發生於第一審法院言詞辯論終結後者。三、對於在
    第一審已提出之攻擊或防禦方法為補充者。四、事實於法院
    已顯著或為其職務上所已知或應依職權調查證據者。五、其
    他非可歸責於當事人之事由，致未能於第一審提出者。六、
    如不許其提出顯失公平者。前項但書各款事由，當事人應釋
    明之。違反前二項之規定者，第二審法院應駁回之。」，又
    按「攻擊或防禦方法，除別有規定外，應依訴訟進行之程度
    ，於言詞辯論終結前適當時期提出之。當事人意圖延滯訴訟
    ，或因重大過失，逾時始行提出攻擊或防禦方法，有礙訴訟
    之終結者，法院得駁回之。」，89年2 月9 日修正公布之民
    事訴訟法第196 條定有明文。是我國民事訴訟法關於當事人
    提出攻擊防禦方法之時期，於修正後已捨棄舊法所定之自由
    順序主義，改採適時提出主義，當事人原則上應依訴訟進行
    之程度，於言詞辯論終結前適當時期提出之。如當事人意圖
    延滯訴訟，或因重大過失，逾時始提出攻擊或防禦方法，而
    有礙訴訟之終結時，法院得駁回之。上訴人於96年8 月14日
    言詞辯論期日提出補充上訴理由狀，辯稱：證人戊○○當時
    調車給上訴人，為負起責任，簽收領據，作為賠償給積穗國
    小車禍之賠償金，而發生車禍之車輛既是被上訴人的車，有
    過失理應賠償卻置之不理，上訴人代為履行，誠屬無因管理
    ，且有公益的性質，上訴人爰以所支出之費用，和被上訴人
    所主張之系爭報酬請求抵銷，抵銷後已無餘額等語，惟查，
    上訴人自原審迄於上開言詞辯論期日前，並未提出此一抵銷
    抗辯，期間並經本院於96年5 月5 日進行爭點整理程序、同
    年7 月6 日訊問證人之調查證據程序，而上訴人有無其所辯
    之無因管理債權；抵銷適狀否；且上訴人主張抵銷之請求，
    其成立與否如經裁判者，在上訴人主張抵銷之額限度內有既
    判力，是本件請求與抵銷抗辯兩者之爭點不同，訴訟及證據
    資料亦無共用性，且本件訴訟已臻明確，若許上訴人提出抵
    銷之抗辯，當致訴訟之終結延滯，是以，上訴人於本件言詞
    辯論期日始為抵銷之抗辯，非屬於就原審及本院爭點整理程
    序已提出之攻繫或防禦方法而為補充，自屬逾時始提出新攻
    擊防禦方法，於法自有未合，不應准許。
八、本件事證已臻明確，兩造其餘攻擊防禦方法，經本院審酌後
    ，或與本件之爭點無涉，或對本件判決之勝負不生影響，爰
    不逐一論列。
據上論結，本件上訴為無理由，依民事訴訟法第436 條之1 第3
項、第449條第1項、第78條，判決如主文。
中　　華　　民　　國　　96　　年　　8 　　月　　28　　日
                  民事第二庭　　審判長法官　梁宏哲
　　　　　　　　　　　　　　　　　　　法官　程怡怡
　　　　　　　　　　　　　　　　　　　法官　徐福
右正本證明與原本無異。
本判決不得上訴。
中　　華　　民　　國　　96　　年　　8 　　月　　28　　日
                            書記官　蕭佩宜
